【裁判字號】    94,交聲,102
【裁判日期】    950126
【裁判案由】    違反道路交通管理處罰條例聲明異議
【裁判全文】
臺灣花蓮地方法院交通事件裁定         94年度交聲字第102號
原處分機關  交通部公路總局臺北區監理所花蓮監理站
異  議  人  上運交通有限公司
即受處分人
上列受處分人因違反道路交通管理處罰條例案件，對於台北區監
理所花蓮監理站94年11月24日交通事件裁決書所為裁決處分（原
處分案號：花監違字第裁44－P00000000 號），聲明異議，本院
裁定如下：
    主  文
異議駁回。
    理  由
一、按汽車駕駛人駕駛聯結車、大客車、大貨車，而有駕駛執照
    吊扣期間駕車之情形者，汽車所有人及駕駛人各處新台幣（
    下同）40,000元以上80,000元以下罰鍰，並當場禁止該汽車
    駕駛人繼續駕駛及扣留其車輛牌照；違反上開情形者，並吊
    扣其汽車牌照3 個月；汽車所有人如已善盡查證駕駛人駕駛
    執照資格之注意，或縱加以相當之注意而仍不免發生違規者
    ，汽車所有人不受上述處罰，道路交通管理處罰條例第21條
    之1 第1 項第7 款、第3 項、第4 項分別定有明文。次按道
    路交通管理處罰條例第21條之1 係於90年1 月17日經公布增
    訂，同年6 月1 日施行，其立法目的乃鑒於大型車輛肇事所
    生之交通事故傷亡情形，多遠較單純小型車或機器腳踏車發
    生之事故嚴重，乃要求駕駛人駕駛該類車輛均必須具有合格
    之駕駛執照，加重違規者之處罰，並對於汽車所有人亦處以
    相同之罰鍰及吊扣其汽車牌照3 個月，以促使汽車所有人能
    善盡其查證管理之責任。又上開種類車輛之所有人，對於該
    等車輛，依法既負有查證駕駛人駕駛執照資格之注意義務，
    基於此一義務，車輛所有人非僅有於聘僱之初之選任合格駕
    駛人之責任，更負有建立駕駛人監督機制之管理責任，始能
    於平日隨時查證、考核所選任之駕駛人之駕駛資格，以確保
    實際駕駛該類車輛之人符合法定之駕駛資格，防範事故於未
    然。
二、原處分意旨略以：異議人即受處分人上運交通有限公司（下
    稱上運公司）所有516-HE號營業大貨車於94年10月10日12時
    35分在花蓮縣台九線193.9 公里處，被花蓮縣警察局新城分
    局舉發「駕照執照吊扣期間駕駛大型車」違規，依違反道路
    交通管理處罰條例第21之1條第1項第7款，處罰鍰新臺幣60,
    000元，並吊扣汽車牌照3個月。
三、聲明異議意旨略以：異議人上運公司於94年9 月12日僱用駕
    駛人何春義時，有出示予異議人駕駛執照正本，經異議人查
    核無誤，而依照內部規定，固定於每月查證雇員駕駛執照情
    形，並做到每月手抄造冊查驗，該違規雇員何春義先前違規
    駕照吊銷並未告知異議人，是認異議人上運公司已善盡查驗
    駕駛執照之制度，故提出異議，請求撤銷原處分。
四、經查：異議人上運公司係車號516-HE號營業大貨車車主，及
    司機何春義為異議人上運公司所雇用等情，為異議人所不否
    認；次查：司機何春義於駕駛執照吊扣期間（吊扣期間：94
    年9 月27日至95年10月26日），仍於94年10月10日12時35分
    許，駕駛異議人上運公司所有之車號516-HE號營業大貨車，
    行經花蓮縣台九線193.9 公里處，為警攔檢舉發何春義於駕
    駛執照吊扣期間駕駛大型車之違規行為等事實，此有花蓮縣
    警察局新城分局花警交字第P00000000 號舉發違反道路交通
    管理事件通知單附卷可稽，並為異議人上運公司所不否認，
    是司機何春義確有於上揭時地，於駕駛執照吊扣期間內，駕
    駛異議人上運公司所有上開大貨車之違規行為，應堪認定。
    再查：異議人上運公司雖辯稱該公司內部規定係每月查證司
    機駕駛執照義務，已善盡查驗駕照制度，本件乃何春義不告
    知異議人上運公司其先前違規之事實，異議人公司縱加以相
    當之注意仍無法避免云云，惟依據異議人上運公司提出之每
    月審核駕照手抄影本12張，異議人公司每月查驗司機駕照日
    期大多均為當月月初（5、6日），然觀諸相關94年9 月、10
    月份手抄影本，本案違規司機何春易雖於94年9 月12日到職
    時，有經異議人公司查驗資料並經查驗人簽名，惟於94年10
    月5 日，異議人依內部規定查驗時，異議人公司其他在職司
    機陳勇志等11人欄處均有查驗人簽名，僅駕駛人何春義欄處
    ，查驗日期及查驗人空白，足證或係當日查驗人未查驗何春
    義，或係查驗人查驗何春義時，何春義無法提供駕照正本，
    足認異議人實際踐行查驗何春義駕照正本之程序，實難謂已
    盡查驗義務。又為使相關業者可隨時詳查所屬司機是否有駕
    駛資格，自92年5 月間起交通監理單位即實施汽車所有人書
    面申請或網路查詢駕駛員駕駛執照狀態方案，俾使聯結車、
    大客車、大貨車之所有人得以查證所僱用之汽車駕駛人是否
    具有各該車種之合法駕駛資格，縱無電腦網路系統，亦可以
    書面提出申請，並在提出司機同意書及駕駛人駕照狀態查核
    表向公路監理機關提出申請後，得以電話向該單位查核，上
    述查詢管道，亦為本院辦理交通事件職務上所知之事項，是
    大型車輛所有人為善盡查核駕駛員駕照之義務，自應利用上
    述查詢管道定期查核所屬駕駛人之駕駛資格狀況，方可謂已
    善盡查證之責任。是異議人上運公司亦未提出其他足以證明
    其已為如何積極相當之注意，或縱加以相當之注意而仍不免
    發生違規之情事，實無從依道路交通管理處罰條例第21條之
    1第4項規定主張免責。綜上，何春義之大貨車駕駛執照既業
    經吊扣，異議人上運公司未善盡查證駕駛人駕駛執照資格之
    注意義務，任由何春義於駕駛執照吊扣期間駕駛登記為異議
    人上運公司所有516-HE號營業大貨車，有違反道路交通管理
    處罰條例第21條之1 第1項第7款規定之違規事實，堪以認定
    。異議人上運公司主張其已善盡查證駕駛人駕駛執照資格之
    注意義務，不足採信，本件異議，為無理由，應予駁回。
五、據上論斷，應依道路交通案件處理辦法第19條，裁定如主文
    。
中    華    民    國    95    年    1     月    26    日
                        臺灣花蓮地方法院交通法庭
                                  法  官  張嘉芬
上列正本證明與原本無異。
如對本裁定不服，應於送達後5日內，向本院提出抗告狀（應抄
附繕本）
                                  書記官  林佳慧
中    華    民    國    95    年    1     月    26    日


司法院資訊處製作；財團法人民間司法改革基金會備份。
